最高法院民事裁定　　　　　　　　　　　　　　　九十一年度台上字第一二二八號
　　上　訴　人　中租迪和股份有限公司
　　法定代理人　簡茂男
　　訴訟代理人　呂榮海律師
　　被 上訴 人　甲○○
　　訴訟代理人　李振生律師
右當事人間請求確認本票債權不存在等事件，上訴人對於中華民國八十九年八月三十
日台灣高等法院第二審判決（八十八年度上字第一六三七號），提起上訴，本院裁定
如左：
    主  文
上訴駁回。
第三審訴訟費用由上訴人負擔。
    理  由
按對於第二審判決上訴，非以其違背法令為理由，不得為之。又提起上訴，上訴狀應
記載上訴理由，表明原判決所違背之法令及其具體之內容，暨依訴訟資料合於該違背
法令之具體事實。民事訴訟法第四百六十七條、第四百七十條第二項定有明文。而依
同法第四百六十八條規定，判決不適用法規或適用不當者，為違背法令；依同法第四
百六十九條規定，判決有該條所列各款情形之一者，為當然違背法令。是當事人提起
上訴，如依民事訴訟法第四百六十八條規定，以第二審判決有不適用法規或適用法規
不當為理由時，其上訴狀或理由書應表明該判決所違背之法令條項，或有關判例，解
釋字號、或成文法以外之習慣或法理等及其具體內容，暨係依何訴訟資料合於該違背
法令之具體事實；如以民事訴訟法第四百六十九條所列各款情形為理由時，其上訴狀
或理由書應表明該判決有合於各該條規定情形之具體內容，暨係依何訴訟資料合於該
違背法令之具體事實。上訴狀或理由書如未依上述方法表明，或其所表明者顯與上開
規定不合時，即難認為已合法表明上訴理由，其上訴自非合法。本件上訴人對第二審
判決上訴，雖以該判決違背法令為由，惟核其上訴理由狀所載內容，係就原審取捨證
據、認定事實及解釋契約之職權行使，所論斷：被上訴人主張，伊雖係訴外人志旻五
金船舶股份有限公司（下稱志旻公司）與上訴人間於民國八十四年所訂買賣契約（下
稱８４Ｋ契約）之連帶保証人，並於八十四年一月十日與志旻公司、及訴外人莊發展
、楊秉衡、楊舒婷、楊鄭美春（下稱莊發展等人）共同簽發面額新台幣（下同）一千
二百萬元，到期日為八十五年六月十日之本票，以擔保志旻公司支付該８４Ｋ契約價
金之債務。惟非志旻公司與上訴人間於八十三年所訂買賣契約（下稱８３Ｋ契約）之
連帶保證人，亦未與志旻公司、及莊發展等人共同簽發面額一千五百萬元，到期日為
八十五年五月十六日之本票，以擔保志旻公司支付該８３Ｋ契約價金之債務。詎上訴
人竟以伊係該一千五百萬元本票之發票人，聲請法院裁定就其中三百零二萬六千元之
本息對伊為強制執行。又８３Ｋ契約及８４Ｋ契約之價金債務至八十六年五月止，依
序固餘四百十萬五千元、四百六十萬元未付。然伊自八十五年六月起至八十六年一月
止計已清償８３Ｋ契約二百八十七萬九千元，８４Ｋ契約二百八十萬元（另由志旻公
司清償三十萬元），有各該買賣契約書、本票、及匯款回條等可稽，且為上訴人所不
爭執，堪信為真實。而被上訴人所以支付該８３Ｋ契約上開款項於上訴人係受上訴人
先後故意致函或傳真被上訴人予以誤導，復隱瞞不為寄送８３Ｋ契約及一千五百萬元
之本票暨僅交付應付票據明細表影本，致被上訴人無從發現其對８３Ｋ契約尾款及所
擔保之本票並無保證責任而為付款，足見被上訴人實係誤認其就該契約負有償還連帶
保證及共同簽發本票責任而為清償。此外，依證人郭俊哲及莊發展於原審所證，亦不
能證明被上訴人有承擔系爭８３Ｋ契約之債務。上訴人辯稱：被上訴人就系爭８３Ｋ
契約債務，已與志旻公司負責人莊發展獲致協議，同意承擔該債務，並知會伊；及被
上訴人曾分期匯款為清償，外觀上足使伊信有該債務之承擔，被上訴人應負其責云云
，即無足取。依「非債清償」之法則，上訴人就８３Ｋ契約所受領被上訴人誤為之上
揭給付二百八十七萬九千元自屬不當得利。被上訴人依民法第三百三十四條規定執以
主張抵銷積欠上訴人８４Ｋ契約價金一百五十萬元之債務後，其得請求返還之利得原
為一百三十七萬九千元，被上訴人僅聲明請求返還其中之一百零七萬九千元，為無不
合。又上訴人故意以誤導方法使被上訴人誤認係連帶保證人而清償８３Ｋ契約債務，
則其於受領此給付時即知無法律上之原因，依民法第一百八十二條第二項之規定，應
併返還此利得之利息二十萬二千四百七十一元。從而，被上訴人請求(一)確認台灣高雄
地方法院八十六年度票字第五二七一號民事裁定中所載伊與志旻公司於八十四年一月
十日共同簽發之本票內載憑票交付上訴人一千五百萬元，其中之三百零二萬六千元，
及自八十五年六月十日起至清償日止，按年息百分之二十計算利息之本票債權不存在
，(二)上訴人應給付伊一百二十八萬一千四百七十一元及其中一百零七萬九千元自八十
八年八月一日起算之法定遲延利息，應予准許。上訴人「反訴」請求被上訴人應給付
伊二百七十二萬六千元，及其中一百二十二萬六千元，另一百五十萬元依序自八十六
年二月十六日、同年月十日起算之法定遲延利息，不應准許等情。指摘其為不當，並
就原審已論斷者，泛言未論斷，或論斷矛盾，而非表明該判決所違背之法令及其具體
內容，暨係依訴訟資料合於該違背法令之具體事實，難認其已合法表明上訴理由。依
首揭說明，應認其上訴為不合法。末查上訴人及其承辨人王道明於事實審已自承，伊
確有傳真各相關契約、本票暨授權書等件影本與被上訴人，或就其真正表示無意見或
不爭執（見一審訴字卷第一宗二八三頁正、背面；第二宗一四八、一四七、一四二、
五八頁），原審予以採認，進而為不利於上訴人之判斷，自無違背法令可言。又被上
訴人既無同意及知會上訴人有承擔系爭８３Ｋ契約之債務，為原審所認定，且依其陳
稱：係受騙就無保證之債務，及被刻印章之票據為清償致受損害云云（見原審卷一
二四頁），原審就此明上訴人其餘攻擊方法經斟酌後，不足以影響判決之結果，無
庸逐一論駁等詞，亦難謂有何違背法令之具體事實，均附此明。
據上論結，本件上訴為不合法。依民事訴訟法第四百八十一條、第四百四十四條第一
項、第九十五條、第七十八條，裁定如主文。
中      華      民      國    九十一    年      六      月    二十七    日
                              最高法院民事第七庭
                                  審判長法官  蘇  茂  秋
                                        法官  徐  璧  湖
                                        法官  曾  煌  圳
                                        法官  沈  方  維
                                        法官  劉  延  村
      右正本證明與原本無異
                                              書  記  官
中      華      民      國    九十一    年      七      月      十      日
